【裁判字號】    98,簡上,313
【裁判日期】    980630
【裁判案由】    違反公民投票法
【裁判全文】
臺灣高雄地方法院刑事判決             98年度簡上字第313號
上  訴  人
即  被  告  乙  ○
上列上訴人因違反公民投票法案件，不服本院高雄簡易庭民國98
年3 月31日97年度審簡字第1226號第一審判決（聲請簡易判決處
刑案號：97年度選偵字第64號），提起上訴，本院管轄之第二審
合議庭判決如下：
    主  文
上訴駁回。
乙○緩刑貳年。
    事  實
一、乙○於民國97年1 月12日上午11時許，陪同其母陳蔡牡丹（
    另經臺灣高雄地方法院檢察署檢察官為不起訴處分)， 共同
    前往設於高雄市○○區○○街鼎金國小專科教室「第441 號
    投開票所」，嗣陳蔡牡丹於全國性公民投票案第3 案、第4
    案之公投票各1 張圈定後，在旁協助投票之乙○認陳蔡牡丹
    不應領取公投票，竟基於妨害公民投票案投票之意圖，趁陳
    蔡牡丹向其詢問上開2 張公投票圈定之內容為何時，將該2
    張公投票撕掉毀壞，嗣為警當場查獲。
二、案經高雄市政府警察局三民第二分局報告臺灣高雄地方法院
    檢察署檢察官偵查起訴。
    理  由
一、被告、檢察官對本判決所列之書面及言詞供述證據，於準備
    程序均對證據能力表示無意見，本院審酌該等書面、言詞證
    據作成時之情況，認為適當，依刑事訴訟法第159 條之5第1
    項、第2 項之規定，本判決所列之書面、言詞供述證據，均
    有證據能力。
二、認定犯罪事實所憑之證據及理由
  (一)上揭事實，業據被告乙○迭於偵訊、本院審理中坦承不諱，
    並有撕毀之公投票照片、中央選舉委員會全國性公民投票案
    公告、高雄市選舉委員會98年6 月12日高市選四字第098040
    0698號函附件裁處被告罰鍰之相關會議紀錄、卷宗資料附卷
    ，堪認被告自白核與事實相符。
  (二)被告固另辯稱：伊已遭裁處罰鍰新臺幣（下同）5000元，為
    何還要被判刑云云。惟查，被告乙○於偵訊中供稱：「（檢
    察官問：你為何不將4 張選票全部撕毀？）因為立委票跟政
    黨票她沒有投錯，所以我就把那兩張票投入票櫃內，她不應
    該去領公投票，也不應該去蓋公投票，跟圈選同意或不同意
    無關」（見選偵卷第5 頁），顯見被告將陳蔡牡丹公投票撕
    毀之舉動，係源於其主觀上認陳蔡牡丹不應參與全國性公民
    投票，並進而積極妨害陳蔡牡丹行使公民投票之權利，情節
    自與公民投票法第50條之規定，僅止於單純撕毀公投票之情
    形有別。又按，一行為同時觸犯刑事法律及違反行政法上義
    務規定者，依刑事法律處罰之，行政罰法第26條定有明文，
    被告因故意撕毀上開公投票，經高雄市選舉委員會裁處5000
    元罰鍰，此有高雄市選舉委員會98年6 月12日高市選四字第
    0980400698號函在卷可憑，惟依上開規定，本件被告係同一
    行為同時觸犯刑罰及行政罰，原應依刑事法律處罰，上開行
    政裁處確有不當，然仍不得因此免除被告刑事責任，是被告
    上開所辯並不可採。
  (三)綜上，本件事證明確，被告違反公民投票法犯行，堪予認定
    ，應依法論科。
三、核被告乙○所為，係犯公民投票法第46條之妨害公民投票秩
    序罪。原審以被告罪證明確，依公民投票法第46條、第53條
    第3 項、刑法第37條第2 項、第41條第1 項前段等規定，判
    處有期徒刑2 月，如易科罰金，以新臺幣1,000 元折算1 日
    之標準，並諭知褫奪公權1 年，經核認事用法均無違誤，量
    刑亦稱妥適。被告上訴意旨以前已經裁罰5000元，不應另受
    科刑判決云云，指摘原判決不當，為無理由，應予駁回。
四、末以被告前因殺人案件，經本院判處有期徒刑15年、褫奪公
    權10年確定，於83年7 月19日縮刑期滿執行完畢，其受有期
    徒刑之執行完畢後，5 年以內未曾受有期徒刑以上刑之宣告
    等情，有臺灣高等法院被告前案紀錄表附卷可憑（見本院簡
    上卷第69頁～第70頁），茲念其僅因一時失慮，以致誤罹刑
    章，諒經此偵審程序，理當知所警惕，信無再犯之虞。另參
    以被告患有肝癌、肝硬化併黃疸凝血功能異常、脾腫大併血
    小板數偏低及糖尿病等病症，目前仍持續接受門診治療一節
    ，有卷附高雄醫學大學附設中和紀念醫院診斷證明書1 份可
    證（見簡上卷第21頁），足見被告現時確因罹患疾病有接受
    診療之實際需要，故本院乃認前開所宣告之刑以暫不執行為
    適當，併予諭知緩刑2 年，以啟自新（依刑法第74條第5項
    規定，緩刑之效力僅及於主刑，不及於褫奪公權等從刑，附
    此指明）。
五、據上論斷，應依刑事訴訟法第455 條之1 第1 項、第3 項、
    第368 條、第364 條、第299 條第1 項前段，公民投票法第
    46條、第53條第3 項，刑法第11條、第37條第2 項、第41條
    第1 項前段、第74條第1 項第2 款，判決如主文。
本案經檢察官甲○○到庭執行職務
中    華    民    國    98    年    6     月    30    日
                  刑事第十八庭  審判長法  官   蔡廣昇
                                      法  官   黃繼瑜
                                      法  官   王  琁
上正本證明與原本無異
不得上訴。
中    華    民    國    98    年    6     月    30    日
                                      書記官   黃國忠
附錄本件論罪科刑之法條：
公民投票法第46條
意圖妨害或擾亂公民投票案投票、開票而抑留、毀壞、隱匿、調
換或奪取投票匭、公投票、投票權人名冊、投票報告表、開票報
告表、開票統計或圈選工具，處5年以下有期徒刑。


司法院資訊處製作；財團法人民間司法改革基金會備份。
